# 收入确认是采用“总额法”，还是“净额法”？

提问人：hanjiangliye 时间：2020-12-29 08:05:09
在实务中遇到“背靠背”的技术服务类业务，公司与客户、供应商签订的合同条款基本一致，合同毛利较低，项目由供应商负责实施，公司人员基本没有参与项目工作。在项目完成验收时，客户给公司出具验收报告，同时公司给供应商出具验收报告。客户给公司付款进度、公司向供应商付款进度基本一致，有部分合同明确约定公司收到客户回款之后才向供应商付款。目前有两种观点：
第一种观点，应该采用“总额法”确认收入。理由如下：对于客户而言，整个项目由公司负责，验收报告也是出具给公司，项目出了问题也是找公司，公司在整个项目中承担了“主要责任”，应该采用“总额法”确认收入。
第二种观点，应该采用“净额法”确认收入。理由如下：（ 1 ）项目实施进度，是由客户规定，公司不能控制，没有“主导权”。（ 2 ）从技术风险承担、技术成果归属上看，技术风险是客户与公司（供应商）一起承担，技术成果也是归属客户，公司实际上没有承担“主要责任”，与新收入准则应用指南中“保洁服务”有本质区别，因此应采用“净额法确认收入”。
请教陈版主，该类业务收入应采用“总额法”，还是“净额法”？
合同主要条款如下：
一、客户销售合同
11 、技术开发内容：乙方按甲方要求的时间进度配合完成【】项目实施工作，在项目实施过程中提供技术支持。具体要求见：技术协议书。技术开发期限：合同签定后六个月内完成。
22 、验收标准：以技术协议数要求及最终用户验收标准为准，验收方法：双方签署项目验收报告。 研究开发成果的质量保证期为甲方验收合格后 12 个月。质量保证期内发现研究开发成果存在质量问题，甲方有权要求乙方采取继续履行、重作等不久措施，质量保证期再次验收合格后重新计算。
33 、付款条件：（ 1 ）合同签署后 30 个工作日内，甲方向乙方支付合同总额30%首付款项，（ 2 ）项目上线试运行后30 个工作日内，甲方向乙方支付合同额的30%进度款项；（ 3 ） 乙方向甲方提交交付作品且双方签署验收报告后 30个工作日内，甲方向乙方支付合同价格的35%进度款项；（ 4 ） 项目验收通过，质保期结束后 30 个工作日内，甲方需要向乙方支付合同总额5%的尾款。（ 5 ） 双方约定，甲方根据与项目最终用户签订的销售合同的回款情况等比例与乙方进行结算，乙方提供发票税率应与甲方提供给最终用户的票面税率等比例一致。
44 、技术风险承担：在双方友好合作的基础上，综合考量现有的技术水平及双方对于技术研发投入的人员、设备设施、资金等，由双方友好协商解决。认定技术风险的基本条件：（ 1 ）本合同项目在现有技术水平条件下具有足够的难度，（ 2 ）乙方在主观无过错且经认定研究开发失败为合理失败。（ 3 ）本合同项目的技术风险由双方或聘请的第三方专家认定，认定技术风险的基本内容应当包括技术风险的存在，范围，程度及损失大小等。（ 4 ）乙方在技术开发过程中意识到技术风险存在并有可能致使研究开发失败或部分失败的情形时，应自知道或应当知道之日起 3日内通知甲方并采取适当措施减少损失，逾期未通知并未采取适当措施而致使损失扩大的，应就扩大的损失承担赔偿责任。
55 、研究成果归属：（ 1 ） 本合同下研究开发成果申请专利的权力归甲方享有，未经甲方许可，乙方不得申请专利或者向第三方转让专利申请权。（ 2 ） 甲乙双方均享有本合同项下研究开发成果的使用权，但乙方仅能在甲方许可的范围内使用该研究开发成果。因使用该研究开发成果所产生的收易，由甲乙双方共同协商确定分配方式。 （ 3 ）
本合同下的研究开发成果的转让权，属于甲方，乙方不得向第三方转让，也不得许可第三方实施使用。（ 4 ） 本合同下的研究开发成果申请奖励的权力归甲方享有。未经甲方许可，乙方不得申请奖励。（ 6 ）本合同下研究开发成果的发表权由甲乙双方共同享有。未经另一方许可，任何一方不得单方发表。乙方项目参与人员个人在任何出版物（含各类内部资料和内部出版物）出版或发表任何与甲方经营管理活动相关的文章或在公开场合发表相关言论时，需征得甲乙双方的同意。（ 7 ）使用本合同下的研究开发成果参与国际标准，国家标准或行业标准等制定或修订工作的权力属于甲方所有，未经甲方许可，乙方不得参与此类工作。
二、供应商采购合同
11 、技术开发内容：乙方按甲方要求的时间进度配合完成【】项目实施工作，在项目实施过程中提供技术支持。具体要求见：技术协议书。技术开发期限：合同签定后六个月内完成。
22 、验收标准：以技术协议数要求及最终用户验收标准为准，验收方法：双方签署项目验收报告。 研究开发成果的质量保证期为甲方验收合格后 12 个月。质量保证期内发现研究开发成果存在质量问题，甲方有权要求乙方采取继续履行、重作等不久措施，质量保证期再次验收合格后重新计算。
33 、付款条件：（ 1 ）合同签署后 30 个工作日内，甲方向乙方支付合同总额30%首付款项；（ 2 ）项目上线试运行后30 个工作日内，甲方向乙方支付合同额的30%进度款项；（ 3 ） 乙方向甲方提交交付作品且双方签署验收报告后 30个工作日内，甲方向乙方支付合同价格的35%进度款项；（ 4 ）项目验收通过，质保期结束后 30 个工作日内，甲方需要向乙方支付合同总额5%的尾款。（ 5 ）双方约定，甲方根据与项目最终用户签订的销售合同的回款情况等比例与乙方进行结算，乙方提供发票税率应与甲方提供给最终用户的票面税率等比例一致。
44 、技术风险承担：在双方友好合作的基础上，综合考量现有的技术水平及双方对于技术研发投入的人员、设备设施、资金等，由双方友好协商解决。认定技术风险的基本条件：（ 1 ）本合同项目在现有技术水平条件下具有足够的难度，（ 2 ）乙方在主观无过错且经认定研究开发失败为合理失败。（ 3 ） 本合同项目的技术风险由双方或聘请的第三方专家认定，认定技术风险的基本内容应当包括技术风险的存在，范围，程度及损失大小等。（ 4 ）乙方在技术开发过程中意识到技术风险存在并有可能致使研究开发失败或部分失败的情形时，应自知道或应当知道之日起3 日内通知甲方并采取适当措施减少损失，逾期未通知并未采取适当措施而致使损失扩大的，应就扩大的损失承担赔偿责任。
55 、研究成果归属：（ 1 ） 本合同下研究开发成果申请专利的权力归甲方享有，未经甲方许可，乙方不得申请专利或者向第三方转让专利申请权。 （ 2 ） 甲乙双方均享有本合同项下研究开发成果的使用权，但乙方仅能在甲方许可的范围内使用该研究开发成果。因使用该研究开发成果所产生的收易，由甲乙双方共同协商确定分配方式。（ 3 ）
本合同下的研究开发成果的转让权，属于甲方，乙方不得向第三方转让，也不得许可第三方实施使用。（ 4 ）本合同下的研究开发成果申请奖励的权力归甲方享有。未经甲方许可，乙方不得申请奖励。（ 5 ）本合同下研究开发成果的发表权由甲乙双方共同享有。未经另一方许可，任何一方不得单方发表。乙方项目参与人员个人在任何出版物（含各类内部资料和内部出版物）出版或发表任何与甲方经营管理活动相关的文章或在公开场合发表相关言论时，需征得甲乙双方的同意。（ 6 ） 使用本合同下的研究开发成果参与国际标准，国家标准或行业标准等制定或修订工作的权力属于甲方所有，未经甲方许可，乙方不得参与此类工作。
审计

回答人：chenyiwei
基本赞同采用净额法的观点。此类背靠背合同，合同条款完全对应，虽然名义上本企业是主要责任人，但本企业自身无力直接履约，选择将相关合同义务和责任转移给供应商，且能够合理预期供应商有能力承担被转嫁的义务和责任，则这种情况下本企业的作用相当于居间人，采用净额法更妥当。